臺灣臺北地方法院刑事判決　　　　　　　　　　　　　九十年度易字第一一四五號
　　公　訴　人　臺灣臺北地方法院檢察署檢察官
　　被　　　告　丙○○
右列被告因詐欺案件，經檢察官提起公訴（八十八年度偵字第一八二三五號），本院
判決如左：
    主      文
丙○○無罪。
    理      由
一、公訴意旨略以：被告丙○○與真實姓名年藉不詳之成年女子「簡小姐」基於共同
    意圖為自己不法所有之犯意聯絡，由丙○○於民國八十八年五月廿七日，至臺北
    市中山區○○○路○段四四號台新國際商業銀行（下稱台新銀行）開設0000
    0000000000號活儲帳戶，並領得存摺、提款卡後，將存摺及提款卡連
    同提款密碼一併交予該女子，再由「簡小姐」以「鴻揚代書」名義，在中國時報
    分類廣告版刊登假貸款廣告，以誘騙急需金錢週轉者上門。嗣於同年六月七日，
    告訴人乙○○因急需現款新臺幣（下同）四十萬元週轉，見上開報紙廣告，遂撥
    打（○二）00000000號電話與「簡小姐」接洽，「簡小姐」乃向乙○○
    詐稱：辦理貸款須先繳交手續費用即貸款金額一成，並存款至上開台新銀行帳戶
    後，即可撥款云云，使乙○○陷於錯誤，至臺北市○○○路○段二八號台新銀行
    古亭分行存款三萬九千元至丙○○上開帳戶內，惟所存款項旋即遭人以提款卡提
    領一空，乙○○存款後再以電話連絡，已無人回應，始知受騙，因認丙○○涉有
    刑法第三百三十九條第一項詐欺取財罪嫌云云。
二、按犯罪事實應依證據認定之，無證據不得推定其犯罪事實；不能證明被告犯罪者
    ，應諭知無罪之判決，刑事訴訟法第一百五十四條、第三百零一條第一項分別定
    有明文。又所謂認定犯罪事實之證據，係指足以認定被告確有犯罪行為之積極證
    據而言，如未發現相當證據，或證據不足以證明，自不能以推測或擬制之方法，
    以為裁判基礎。且告訴人之告訴，係以使被告受刑事訴追為目的，是其陳述是否
    與事實相符，仍應調查其他事實以資審認，始得為不利被告之認定。又認定不利
    於被告之事實，需依積極證據，茍積極證據不足為不利於被告事實之認定時，即
    應為有利於被告之認定，更不必有何有利之證據。次按，刑事訴訟上證明之資料
    ，無論其為直接證據或間接證據，均須達於通常一般人均不致於有所懷疑，而得
    確信其為真實之程度，始得據為有罪之認定，若其關於被告是否犯罪之證明未能
    達此程度，而有合理性懷疑之存在，致使無從形成有罪之確信，根據「罪證有疑
    ，利於被告」之證據法則，即不得遽為不利被告之認定，其以情況證據（即間接
    證據）斷罪時，尤須基於該證據在直接關係上所可證明之他項情況事實，本乎推
    理作用足以確證被告有罪，方為合法，不得徒憑主觀上之推想，將一般經驗上有
    利被告之其他合理情況逕予排除，此觀諸最高法院七十六年臺上字第四九八六號
    、三十二年度上字六七號判例意旨亦甚明顯。
三、本案公訴人認被告丙○○涉有詐欺罪嫌，無非以告訴人乙○○於警訊中之指訴及
    台新銀行古亭分行存款存入備查單、台新銀行開戶申請書、電話用戶資料查詢單
    各乙紙為其論據。訊據被告固坦承有於前揭時間前往台新銀行古亭分行開設上開
    帳戶，並將該帳戶之存摺及提款卡交付「簡小姐」指定之人，且（○二）000
    00000號電話號碼確為伊住處電話等情不諱，惟堅決否認與「簡小姐」有詐
    欺之犯意聯絡及行為分擔，辯稱：伊因信用卡欠款四十萬元待繳，適友人甲○○
    介紹有一自稱「簡小姐」之女子可代為申辯青年創業貸款二百萬元，惟須先至銀
    行開設帳戶，並將存摺、提款卡連同提款密碼交予「簡小姐」，待撥款入帳後，
    「簡小姐」先提領手續費後，即可交付貸款，伊信以為真，即依「簡小姐」所言
    辦理，並不知竟被利用；又伊並未接到告訴人要求辦理貸款之電話，只有接到告
    訴人表示已存款到伊戶頭，本件伊亦係受害人等語。
四、經查，本件係告訴人因急須現金週轉，適於報紙分類廣告欄上見有以「鴻揚代書
    」名義刊登可供貸款之廣告，遂主動依報紙上所載之電話聯絡對方，並依對方指
    示將手續費三萬九千元存入被告名義之台新銀行古亭分行帳戶中，詎存款後對方
    不接電話或惡言相向，且未依約提供貸款，始知受騙等事實，迭經告訴人於警訊
    及本院審理中指證綦詳，並有台新銀行存款存入備查單及被告之台新銀行帳戶交
    易明細表各乙紙附卷可稽；而告訴人所存入之台新銀行古亭分行帳戶係被告於八
    十八年五月廿七日所開立，並於開戶後將該存摺及提款卡等交付「簡小姐」指定
    之人，業據被告自承屬實，並有台新銀行存款相關服務性業務申請書存卷可據，
    此部分事實，堪以認定。雖告訴人於警訊中指稱伊係依廣告所刊載之（○二）0
    0000000號電話號碼與「鴻揚代書」聯絡；而該（○二）0000000
    0號電話係被告申請裝設於被告位於臺北市○○○路四七二號三樓之二租賃處，
    且未裝設指定轉接，為被告所自承，復有中華電信股份有限公司臺北北區營業處
    函乙紙在卷可按。然告訴人於本院審理中結證稱：「（檢察官詰問：電話中與你
    說話的人聲音語調與被告接近否？）不接近」、「（本院訊問：你有無跟被告通
    過電話？）我匯款以後才有跟被告通過電話，因為我問銀行這個帳號，銀行給我
    被告的電話號碼，電話號碼跟我打電話去借錢的電話號碼是不一樣的號碼」、「
    （本院訊問：你是向那家銀行查詢被告的電話？）台新銀行古亭分行」、「（本
    院訊問：你打給被告時，被告如何跟你說？）他說他的帳號給別人用，被告自己
    也不知情」、「（本院訊問：為何你在警局說你看廣告打的電話是000000
    00？）可能我記錯了，我這邊有好幾個電話號碼記在匯款單上面，上面寫的『
    簡小姐』是誰，我忘記了，我當時有抄好幾個相關的電話號碼，是匯款當天記的
    電話號碼」等語甚詳（詳本院九十一年二月四日審判筆錄），並有告訴人庭呈載
    有「簡小姐」字樣及六支電話號碼之存款存入備查單乙紙在卷可參，足徵告訴人
    欲貸款時所聯絡之電話並非被告申裝之（○二）00000000號，亦非被告
    與之通話甚明；告訴人係查覺遭詐欺後向銀行詢問被告電話號碼後，始與被告聯
    絡，在此之前均未曾見過被告或與之通話，應堪認定。故被告既未實際對告訴人
    施用詐術或自告訴人處收受財物，並未實施詐欺罪之構成要件行為，其應否負詐
    欺罪責，端視其與「簡小姐」主觀上有無犯意聯絡為斷。且按，共同正犯中之同
    謀犯，因其並未參與犯罪構成要件之實施行為，僅係以參與犯罪之謀議為其犯罪
    構成要件之要素，自須以嚴格之證據證明其參與謀議（最高法院九十年度臺上字
    第三六三三號判決參照）。次查，證人甲○○到庭結證稱：「我是看到報紙的廣
    告要去辦貸款，．．．簡小姐就要我和被告一起去開戶，我和被告都要借錢，是
    我主動告訴被告說簡小姐可以幫我們辦貸款，．．．簡小姐跟我說可以不先匯款
    給他，但要先辦戶頭，作跟銀行有往來的記錄，當時我是辦台新、中國信託，被
    告有比我多辦一個誠泰，簡小姐要我們把存摺、印章、提款卡、密碼交給那位小
    姐」等語（詳本院九十一年一月十四日訊問筆錄），核與被告辯稱伊係經甲○○
    介紹委託「簡小姐」辦理貸款，始依簡女指示至銀行開戶並交付存摺、提款卡等
    情相符。是被告交付銀行存摺及提款卡與「簡小姐」指定之人，僅意在供己貸款
    之用，尚難逕認其與「簡小姐」有詐騙告訴人之犯意聯絡。至被告同時申請三家
    銀行帳戶，並將銀行帳戶之存摺及提款卡交付他人，固有悖常理。然被告智識程
    度非高，因需款孔急而利令智昏，致誤信「簡小姐」所言交付銀行存摺、提款卡
    等供製造交易假象即可辦理貸款，衡情尚非難以想像，所辯係受「簡小姐」詐欺
    致交付存摺、提款卡等語，尚非不可採信。此由證人甲○○亦證稱其為辦理貸款
    而依「簡小姐」指示交付銀行存摺、提款卡乙節觀之益徵。另證人即被告之男友
    李志德於偵查中就貸款開立帳戶過程之證詞，雖與被告辯解有出入，惟渠等就委
    託「簡小姐」辦理貸款，「簡小姐」要求須先申請銀行帳戶等主要事實，則陳述
    一致，尚難以此即認被告辯解不可採信；況被告否認犯罪事實所持之辯解，縱屬
    不能成立，仍非有積極證據足以證明其犯罪行為，不能遽為有罪之認定（最高法
    院三十年上字第一八三一號判例參照），亦無從執此認被告涉有詐欺罪嫌。
五、此外，本院復查無其他積極證據足認被告有何告訴人所指之詐欺犯行，揆之首揭
    說明，自難以告訴人片面之指訴遽入被告於罪，既不能證明被告犯罪，自應為無
    罪之諭知。
據上論斷，應依刑事訴訟法第三百零一條第一項，判決如主文。
本案經檢察官黃立維到庭執行職務
中      華      民      國    九十一    年      二      月    二十一    日
                                      臺灣臺北地方法院刑事第八庭
                                          法  官  宋  松  璟
右正本證明與原本無異。
如不服本判決，應於判決送達後十日內向本院提出上訴狀(應抄附繕本)。告訴人
或被害人如對於本判決不服者，應具備理由請求檢察官上訴，其上訴期間之計算
係以檢察官收受判決正本之日期為準。
                                          書記官  楊  文  祥
中      華      民      國    九十一    年      二      月    二十五    日
